【裁判字號】    99,台上,2482
【裁判日期】    990423
【裁判案由】    違反毒品危害防制條例
【裁判全文】
最高法院刑事判決            九十九年度台上字第二四八二號
上  訴  人  乙○○
            甲○○
上 列一 人
選任辯護人  陳昭全律師
上列上訴人等因違反毒品危害防制條例案件，不服台灣高等法院
中華民國九十九年二月二十六日第二審更審判決（九十八年度上
更(一)字第五二八號，起訴案號：台灣桃園地方法院檢察署九十七
年度偵字第一四四二０號），提起上訴，本院判決如下：
    主  文
上訴駁回。
    理  由
按刑事訴訟法第三百七十七條規定，上訴於第三審法院，非以判
決違背法令為理由，不得為之。是提起第三審上訴，應以原判決
違背法令為理由，係屬法定要件。如果上訴理由書狀並未依據卷
內訴訟資料，具體指摘原判決不適用何種法則或如何適用不當，
或所指摘原判決違法情事，顯與法律規定得為第三審上訴理由之
違法情形，不相適合時，均應認其上訴為違背法律上之程式，予
以駁回。本件原判決撤銷第一審之科刑判決，改判論上訴人甲○
○、乙○○以共同販賣第一級毒品罪，處甲○○有期徒刑拾陸年
，乙○○有期徒刑玖年；又論甲○○、乙○○共同販賣第一級毒
品，未遂罪，處甲○○有期徒刑拾伍年陸月，乙○○有期徒刑捌
年；並定甲○○、乙○○（下稱上訴人等二人）之應執行刑依序
為有期徒刑貳拾年、拾年，及為相關從刑之諭知。係依憑甲○○
供認：伊有使用0000000000號行動電話，並於民國九
十七年六月二十二日，接到林威全一次來電，乃囑乙○○下樓帶
林威全上來；乙○○供以：九十七年六月十四日，甲○○拿一包
以彩券袋子裝著的東西，要伊轉交林威全後，林威全有給伊新台
幣（下同）二千元；同年月二十二日，伊接到林威全撥打之電話
後，即轉交甲○○，當天甲○○仍要伊拿彩券袋子包著的東西，
交給林威全等情不諱，參酌證人林威全證以：伊以000000
0000號行動電話，撥打0000000000號行動電話，
向綽號「帶川」（或「帶穿」）之人購買第一級毒品海洛因（下
稱海洛因），「帶穿」之人就是甲○○。伊於九十七年六月十四
日晚上八時許，在上訴人等二人住處樓下，以二千元買到海洛因
，是由乙○○拿下樓，伊則交付二千元予乙○○；同年月二十二
日，再買一千元的海洛因，電話亦是乙○○所接聽；證人即查獲
本件毒品之桃園縣政府警察局桃園分局警員潘明強證述：當天伊
要乙○○交出物品，乙○○就主動從身上拿出海洛因各等語，及
卷附查緝現場之海洛因及空包裝袋散落在上訴人等二人宅內廁所
之照片四幀、扣案如原判決附表一編號(一)(二)所示之海洛因二包、
一包、法務部調查局濫用藥物實驗室九十七年七月二十一日調科
壹字第０九七二三０三一０一０號鑑定書及台灣檢驗科技股份有
限公司九十七年七月七日CH/2008/60605 號濫用藥物檢驗報告（
記載：經鑑驗扣案粉末，均含海洛因成分【詳如原判決附表一編
號(一)(二)所示】等旨）、林威全行動電話內有「帶穿」、「帶川」
顯示設定之林威全行動電話翻拍照片二幀、台灣檢驗科技股份有
限公司九十七年七月八日CH/2008/60567 號濫用藥物檢驗報告（
記載林威全之尿液檢驗結果確呈嗎啡陽性反應等旨）、雙向通聯
紀錄（記載：林威全使用之0000000000號行動電話確
於九十七年六月十四日二十時七分及二十時十二分，撥打甲○○
所使用之0000000000號行動電話二次等旨）等證據資
料，而為論斷，已敘述其所憑之證據及認定之理由。而以上訴人
等二人均否認有共同販賣海洛因之犯行，甲○○辯稱：伊於九十
七年六月十四日，未接到林威全之電話，也未要乙○○拿毒品給
林威全及收取二千元；同年月二十二日，亦未要乙○○拿海洛因
、白色粉末或其他物品給林威全，而0000000000號行
動電話在案發時，係乙○○在使用；乙○○辯以：伊不悉甲○○
兩次要伊轉交林威全之物品內容，警詢筆錄記載伊二次轉交的物
品是海洛因，是警察自己記載，伊沒有說到購買毒品之事各等語
，係飾卸之詞，無足採取，在理由內依憑調查所得證據，詳加指
駁。並說明：（一）乙○○接聽林威全欲購買毒品之電話後，既
已將該電話轉交甲○○，由甲○○與林威全議定海洛因之價格，
並受甲○○之指示將海洛因攜帶下樓，欲交付林威全，則林威全
購買海洛因之對象應係甲○○。（二）0000000000號
行動電話係自上訴人等二人同居處所扣得，而乙○○身上另扣得
0000000000號行動電話，自難認000000000
0號行動電話係乙○○單獨使用，是該電話名稱之設定，難為有
利於甲○○之認定。再甲○○之辯護人請求勘驗扣案磅秤有無裝
置電池；而原審當庭勘驗磅秤之結果，固僅發現只有一顆電池（
缺少一顆電池）。惟磅秤所裝置之電池不足之原因甚多，自非得
以經查獲時磅秤缺少一顆電池，即可認定甲○○並無販賣毒品之
犯行。（三）甲○○提出之博登藥局藥袋，固可證明其患有狹心
症及糖尿病；惟藥局在調劑給藥時，均會依每次服藥份量分裝妥
當，無需病人另行購買分裝袋使用，自難據此認定現場所查獲之
分裝袋係供甲○○盛裝藥品使用。甲○○再辯稱：伊跟乙○○有
爭執，並曾予毆打，當時乙○○已經整理好東西要走了，故挾怨
報復，所述不實在云云。惟甲○○自承伊二人為同居男女朋友關
係，且於警詢時至原審前審審理時均未提及與乙○○有爭執，是
其此部分所辯，顯係臨訟杜撰，不足採信。（四）乙○○身上所
攜帶之扣案二包海洛因，既係其主動交付警察，自無違法搜索之
情形。又警察進入上訴人等二人住處，係經乙○○之同意，再警
員係見甲○○持有扣案之海洛因一包，為積極偵查犯罪所為之緊
急搜索，雖事後未即報請法院核准，仍難認有故意違背法定程序
之意圖。經審酌警方採取之手段侵害甲○○自由權之時間短暫，
所生損害亦屬輕微；而甲○○所涉販賣第一級毒品罪，為最輕本
刑無期徒刑以上之罪，對於社會秩序所生危險甚鉅，其復坦承持
有海洛因及原判決附表二所示之物品，對於其訴訟上之防禦權已
無實質上之重大不利益等情狀，權衡結果，應認本件警察違背法
定程序所取得之證物即甲○○所有之海洛因一包及原判決附表二
所示之證物，有證據能力之理由。從形式上觀察，原判決並無違
背法令之情形存在。乙○○上訴意旨略稱：原判決之認定與事實
不符，且量刑過重，又未審酌上訴人已有自首之情事；甲○○上
訴意旨略以：(一)依第一審法院勘驗林威全之警詢筆錄所載及據林
威全於偵、審所證，林威全係與乙○○接洽購買海洛因，並無意
願找上訴人購買，詎原判決仍引據林威全之警詢筆錄，認定上訴
人販毒，自有判決理由矛盾及理由不備之違誤。(二)扣案之海洛因
如為上訴人所有，應有上訴人之指紋，原審未予勘驗，即嫌證據
調查未盡，又林威全並未提及其於九十七年六月十四日所購之海
洛因係留至同年月二十日才施用，且其稱所購之海洛因係摻入香
煙吸食，有違經驗法則。(三)林威全所證係向乙○○購買毒品，應
為真實。乙○○意欲陷害上訴人，且多次證述不一，自不得採為
不利上訴人之論據。(四)上訴人住處被查扣之海洛因依其所購價格
及重量換算，無法稀釋後販賣他人，乙○○僅係受託下樓帶林威
全上樓聊天，又扣案分裝袋乃上訴人裝放心臟病藥品所用，原判
決遽認上訴人有販毒，並沒收該分裝袋，均有違誤。(五)乙○○之
自白，並無佐證，且與林威全所為係向乙○○購買海洛因之證述
不符，自不得採信。(六)警方既事先接獲線報，何以未申請搜索票
，亦未全程攝影，原審未將此違法搜索取得之證據排除，有違證
據法則。(七)上訴人於警詢時即已供述曾毆打乙○○，原審未敘明
乙○○是否因之懷恨上訴人，亦嫌判決理由不備各等語。惟查：
（一）證據之取捨，為事實審法院之職權，倘其採證認事並不違
背證據法則，即不得任意指為違法。原判決已就相關事證詳加調
查論列，復綜合上訴人等二人之供述及林威全、潘明強之證言，
參互斟酌判斷，資為上訴人等二人有罪之認定，併已說明其取捨
判斷所得心證，及上訴人等二人所為並未共同販賣海洛因之辯解
，洵不足採之理由。上訴意旨無非就原審採證認事之職權行使，
專憑己見，泛言指摘，再為事實上之爭執，並非依據卷內訴訟資
料而為之具體指摘，自非適法之第三審上訴理由。（二）原判決
採信同一證人之部分證言時，當然排除其他部分之供證，縱未於
判決理由內說明捨棄他部分供證之理由，仍於判決本旨不生影響
，此與判決理由不備之情形迥異。依第一審法院勘驗林威全之警
詢筆錄所載，林威全於警詢時已證稱：伊當時打電話是找綽號「
帶穿」之人云云（見第一審卷第二一一頁），原判決因認林威全
是找綽號「帶穿」之甲○○無誤（原判決第八頁第一至四行），
並無與卷內證據未合之情形。又原判決既認本件證據已臻明確，
縱就林威全上開警詢時尚有不一之證詞，未予列出並逐一說明不
採之理由，僅屬行文簡略而已，與判決理由不備之違法情形並不
相當。上訴意旨執此指摘，自非合法之第三審上訴理由。（三）
上訴人於警詢時雖曾供述：毆打過乙○○；惟其與乙○○均自承
：彼等間並無仇怨等語（見偵查卷第十四、二十一頁），且迄案
發時仍同居一處，而依卷內資料，又別無證據足資證明乙○○不
利於己及甲○○之供述，有虛偽不實之客觀情形，則原審依其所
採取之證據，說明乙○○之供述可為不利甲○○之認定之理由，
並無判決理由不備之違誤情形。上訴意旨妄指為違法，自非依據
卷內訴訟資料執為指摘之適法第三審上訴理由。（四）量刑輕重
係屬事實審法院得依職權自由裁量之事項，原判決已說明斟酌刑
法第五十七條各款所列情形，量處乙○○上開刑度之理由，既未
逾越法定刑度，又無濫用量刑權限之情形，自不能任意指為違法
。乙○○上訴意旨主張原判決量刑過重云云，係就原審量刑職權
之行使，任意指摘，仍非適法之第三審上訴理由。（五）其餘上
訴意旨，則置原判決之明白論斷於不顧，或仍持原判決已說明理
由而捨棄不採之陳詞辯解，再為事實上之爭執，或就屬於事實審
法院採證認事職權之行使，或就不影響於判決本旨之枝節事項，
全憑己見，任意指摘，難謂已符合首揭法定上訴第三審之要件。
其上訴均違背法律上之程式，應予駁回。
據上論結，應依刑事訴訟法第三百九十五條前段，判決如主文。
中    華    民    國  九十九  年    四    月  二十三  日
                      最高法院刑事第三庭
                          審判長法官  林  增  福
                                法官  張  清  埤
                                法官  陳  世  雄
                                法官  段  景  榕
                                法官  周  煙  平
本件正本證明與原本無異
                                      書  記  官
中    華    民    國  九十九  年    四    月  二十八  日
                                                      V

司法院資訊處製作；財團法人民間司法改革基金會備份。
